臺灣高等法院刑事判決　　　　　　　　93年度上訴字第1423號
　　上　訴　人　臺灣臺北地方法院檢察署檢察官
　　上　訴　人
　　即　被　告　丙○○
　　選任辯護人　杜英達律師
　　被　　　告　丁○○
　　選任辯護人　劉宗欣律師
　　　　　　　　陳美彤律師
　　　　　　　　李如龍律師
上列上訴人因被告等偽造有價證券等案件，不服臺灣臺北地方法
院92年度訴字第2003號，中華民國93年4月26日第一審判決（起
訴案號：臺灣臺北地方法院檢察署92年度偵字第15300號），提
起上訴，本院判決如下：
    主  文
原判決撤銷。
丙○○、丁○○共同意圖供行使之用，而偽造有價證券，各處有
期徒刑參年。偽造之萬泰商業銀行匯票（面額澳幣貳佰參拾萬元
、受款人ＳＵＮ　ＫＵＯ　ＨＳＩＮＧ、匯票號碼ＯＲ００五九
七八號）壹紙沒收之。
    事  實
一、丙○○、丁○○與黃琦勝（經澳洲法院於西元2003年12月18
    日以000000000號詐騙錢財案判處有期徒刑4年6月，3年內不
    得假釋）三人共同基於意圖為自己不法所有之犯意聯絡，藉
    本國與外國時差及本國銀行與外國銀行間假日照會較為困難
    之機會，於民國（下同）91年12月底三人在台北市○○○路
    小西華飯店會面，由丁○○將其護照影本交予黃琦勝，其間
    丙○○亦取看該護照影本，丁○○又於同月31日，至萬泰商
    業銀行（下稱萬泰銀行）營業部開立臺幣活期存款及美元外
    幣活期存款帳戶，並分別於92年1月2日及3日，自香港匯入
    四筆美元至丁○○之美元帳戶內，丁○○於92年1月3日下午
    1 時30分許至萬泰銀行營業部提領美元124萬800元兌換澳幣
    220萬元，並由丁○○將所帶來之新臺幣兌換澳幣10萬元，
    辦理面額澳幣230萬元、受款人ＳＵＮ　ＫＵＯ　ＨＳＩＮ
    Ｇ（即丁○○）、匯票號碼OR005978號之匯票一紙，於同日
    下午3時20分許匯票辦理完成後，向銀行人員借用傳真機將
    該匯票依丙○○所指定之傳真機號傳真予在臺中市之丙○○
    ，丙○○接到後，立即以傳真不明，以手機指示丁○○再傳
    真一次，丁○○依指示再傳真一次，丙○○再將該匯票傳真
    予黃琦勝，黃琦勝則至其不知情友人江文章所任職之數位學
    習科技股份有限公司（下稱數位公司，址設臺中市○區○○○路499號15樓之2）借用彩色印表機，並以該印表機列印之
    方法偽造前開匯票一紙。同日（3日）晚間（即星期五），
    丙○○、黃琦勝及不知情之丙○○之子戊○○與不知情之導
    遊己○○等四人，則一同搭機前往澳洲皇冠賭場。丙○○、
    黃琦勝、戊○○、己○○等四人，於同年月4日（即星期六
    ）中午抵達澳洲皇冠賭場後，先由黃琦勝持其於不詳時地換
    貼黃琦勝照片之變造丁○○護照影本（該部分犯行業經檢察
    官於原審93年4月12日審理時，當庭以言詞捨棄）向澳洲皇
    冠賭場內之銀行以丁○○名義開戶（賭場內銀行星期六、日
    均有營業），復持前揭偽造之萬泰銀行匯票，向該銀行以兌
    換籌碼為由而行使之，使該賭場內之銀行人員誤認確有該筆
    匯票款項，而代萬泰銀行支付澳幣230萬元之籌碼予黃琦勝
    ，並依賭場內之規定，先行將籌碼轉入黃純貞帳戶，黃琦勝
    再指示黃純貞將籌碼分次全數領出，並將部分籌碼兌換成澳
    幣現金。丙○○、黃琦勝二人於取得籌碼及澳幣現金後，再
    由黃琦勝於同年月5日（即星期日）以電話通知丁○○得將
    前開匯票辦理退匯，丁○○立即於翌日（6日，即星期一）
    前往萬泰銀行國外部提示該匯票辦理退匯，萬泰銀行當日即
    予以退匯，並將匯票款項澳幣230萬元解付至丁○○萬泰銀
    行澳幣外幣帳戶（帳號000000000000）後，並即辦理匯往香
    港。丙○○另於同年月8日將部分籌碼所兌換成之澳幣50萬
    元以其子戊○○之名義在澳洲電匯至其在澳洲時以電話通知
    其在台中市所開設海洋那那店所僱用職員許琦旻要其去以許
    琦旻名義開設之中國國際商業銀行北台中分行許琦旻之帳戶
    。嗣於同年月9日萬泰銀行經通知須自其國外帳戶內扣取該
    筆款項，且於同年月10日收受該偽造匯票時，始報警循線查
    獲上情。
二、案經內政部警政署刑事警察局報請臺灣臺北地方法院檢察署
    檢察官偵查起訴。
    理  由
一、關於本院囑託內政部警政署刑事警察局（下稱刑事警察局）
    向澳洲警方查詢所得資料證據能力之說明：
（一）按「除前三條之情形外，下列文書亦得為證據：一除顯有
      不可信之情況外，公務員職務上製作之紀錄文書、證明文
      書。二除顯有不可信之情況外，從事業務之人於業務上或
      通常業務過程所須製作之紀錄文書、證明文書。三除前二
      款之情形外，其他於可信之特別情況下所製作之文書。」
      刑事訴訟法第159條之4定有明文。
（二）本院92年8月1日「刑事訴訟新制研討會」研討結果認為：
      對法院函查事項之覆函，是否屬傳聞證據或有刑事訴訟法
      第159條之4傳聞法則之例外規定之適用，應視個別函覆內
      容、性質、署名人是否為承辦人等具體情形個別認定之。
      查本件澳洲警方2005年4月19日回覆刑事警察局之回覆函
      係由Glenn BENSTED警官署名，而由本件偵查卷內之資料
      可知Glenn BENSTED警官係澳洲警方偵辦本件偽造有價證
      券之主要承辦人，其內容係澳洲警方偵辦該案查證所得之
      資料，則刑事警察局依據Glenn BENSTED警官上揭回函之
      內容，於94年4月21日函覆本院，核其性質即屬刑事訴訟
      法第159條之4第1款所規定之「除顯有不可信之情況外，
      公務員職務上製作之紀錄文書」，依法自有證據能力。又
      關於澳洲警方上揭回函所附Masisa CHEUNG（澳紐銀行櫃
      檯行員）、Rick BOWER（戊○○之澳洲友人）、John JONG
      （澳洲皇冠賭場之員工）等三人之筆錄，均係依澳洲法律
      所製作，顯具有特別可信之情況，依刑事訴訟法第159條
      之4第3款之規定，亦有證據能力，合先敘明
（三）綜上所述，本院囑託刑事警察局向澳洲警方查詢所得資料
      均有證據能力，被告即上訴人丙○○選任辯護人指稱該等
      證據無證據能力云云，顯不可採。
二、訊據被告丙○○、丁○○均矢口否認有何偽造有價證券之犯
    行，被告丙○○辯稱：「我與黃琦勝不是男女朋友，只是普
    通朋友，我和黃琦勝是3年前（91年11月）在澳洲賭場認識
    ，他跟我說如果幫他介紹金主，也就是可以從銀行開匯票讓
    他證明他帶到澳洲賭場之團員是有財力的人，他可以給我介
    紹費，而我想到被告丁○○是在做放款及借貸的事業，所以
    我就介紹他和黃琦勝認識。我們見面的地點都是約在臺北市
    ○○○路上的小西華飯店，我們總共見了4次面，目的都是
    在談被告丁○○提供匯票給黃琦勝當財力證明的事情，最後
    一次見面是在91年12月31日，該日確定被告丁○○是要提供
    澳幣23 0萬元的匯票給黃琦勝當財力證明，這一次見面被告
    丁○○也有一位公司員工在場。在92年1月3日，被告丁○○
    至銀行開完匯票之後，並沒有將匯票傳真給我，而是直接傳
    真給黃琦勝，92年1月3日當日晚上，因為黃琦勝說要幫我跟
    我兒子戊○○出機票，所以我就跟他一起搭機前往澳洲賭場
    ，我只是陪黃琦勝去賭場玩，我並沒有跟黃琦勝共同偽造匯
    票，我也不知道匯票是偽造的。我姐姐在澳洲作珠寶生意，
    我有投資，所以從澳洲電匯回許琦旻帳戶的錢是我自己的錢
    。」等語；被告丁○○辯稱：「我在91年12月20日左右，透
    過被告丙○○介紹認識黃琦勝，我根本不知道他的名字，只
    知道他是華僑，在澳洲作生意，我是本案發生後認口卡才知
    道他叫黃琦勝。在91年12月20日之後我又跟黃琦勝見了幾次
    面，地點都是在小西華飯店，且都是在談論要辦一張澳幣匯
    票讓被告丙○○、黃琦勝拿到澳洲賭場作為財力證明的事情
    ，並約定給我匯票金額的1.8%做為佣金，後來我向國外朋友
    借錢，他們匯款給我後，我就在92年1月3日至萬泰銀行開立
    一張澳幣230萬元匯票，並依被告丙○○給我的傳真號碼，
    向銀行借用傳真機，請銀行行員替我將匯票傳真給被告丙○○，我第一次傳真後，被告丙○○有打電話給我說傳真過去
    的匯票不清楚，要我再傳真一次。直至92年1月5日，黃琦勝
    才打電話給我，跟我說可以去辦理退匯，我在1月6日前往銀
    行辦理退匯後，我就把錢電匯還給朋友。我只是賺取佣金，
    大約新臺幣80多萬元，我並沒有與他們一起偽造匯票。我若
    要犯罪，不會以自己的名義去開匯票，而且案發後我一直很
    合作，我是清白的」等語。
三、經查：
（一）被告丁○○於92年1月16日及17日警訊時供稱：「我在91
      年12月20日左右，透過被告丙○○介紹認識黃琦勝，之後
      又見了幾次面，地點都是在小西華飯店，且都是在談論要
      辦一張澳幣匯票讓被告丙○○、黃琦勝拿到澳洲賭場作為
      財力證明的事情，並約定給我匯票金額的1.8%作為佣金，
      後來我於92年1月3日在萬泰銀行開完一張澳幣230萬元匯
      票後，就依被告丙○○給我的傳真號碼，向銀行借用傳真
      機，請銀行行員替我將匯票傳真給被告丙○○，我第一次
      傳真後，被告丙○○有打電話給我說傳真過去的匯票不清
      楚，要我再傳真一次，當天我都是與被告丙○○在聯絡。
      」（見92度他字第627號偵查卷宗第29頁及92年度偵字第1
      5300號偵查卷宗第37、38頁），核與證人葉淑瑜即萬泰銀
      行國外部匯兌科襄理於92年1月12日警訊時證稱：「當時
      經辦江慧貞辦理匯票完後，被告丁○○要求借用傳真機，
      在當天下午3點15分至3點35分之間先行傳真給臺中的被告
      丙○○。」（見92年度他字第627號偵查卷宗第3頁反面）
      等語大致相符，是堪認被告丁○○供稱係經由被告丙○○
      介紹認識黃琦勝，並允諾提供身份及財力證明賺取佣金，
      並於92年1月3日前往萬泰銀行開立澳幣230萬元匯票後，
      將該匯票傳真予被告丙○○等情屬實。另參以本件接收該
      傳真匯票之傳真機（號碼：00-00000000)係設於台中市○○區○○路901號之7-11便利超商內，而該超商距被告丙○○所經營位於之台中市○○區○○路917之7號「海洋那
      那」店面相隔甚近（見92年度偵字第15300號偵查卷宗第
      127至第132頁），而被告丙○○亦自承「海洋那那」附近
      確有7-11便利超商，且92年1月3日被告丁○○傳真匯票當
      日下午2點多，其確有前往「海洋那那」洗頭、作臉，其
      間更二度以行動電話與被告丁○○聯絡，其中一次被告丙○○還透過被告丁○○之電話直接要求萬泰銀行之行員降
      低匯率，當日下午5點多並與黃琦勝在店門口見（見本院
      94年9月21日審判程序筆錄、92年度偵字第15300號偵查卷
      宗第18頁反面），足認被告丁○○傳真匯票之際（92年1
      月3日下午3點15分至3點35分）被告丙○○確係在接收該
      傳真匯票之處附近，基於時間上之密接且地緣關係便於接
      收傳真及被告丙○○直接參與匯率之討論等情，顯見被告
      丙○○並非單純居間傳遞傳真機之號碼而已，故被告丙○○空言辯稱被告丁○○係將匯票直接傳真予黃琦勝，而非
      傳真予伊，伊並未看過該傳真云云，顯係事後避就飾卸之
      詞，委無足採。
（二）另參以證人乙○○即澳洲皇冠集團臺北辦事處負責人於92
      年3月27日警訊時證稱：「在91年12月29日，被告丙○○
      打電話給我，要問我關於賭場賭資籌碼如何帶等問題，我
      們約在中和（或永和）德州小騎士見面，那時我第一次見
      到黃琦勝，當時我向他們建議可以將籌碼用匯款方式匯到
      賭場在澳紐銀行的帳戶，但是他們堅持要帶匯票，我還告
      訴他們若用匯票，出發前要先將匯票傳真給我，讓我跟銀
      行照會。被告丙○○還問我匯票上受款人是否一定要到賭
      場，我說當然要，否則無法兌現領錢。之後，被告丙○○
      有陸續跟我聯絡，他跟我說今日（92年1月3日）他們會去
      買匯票當做籌碼，到時候會把匯票傳真給我。」（見92年
      度偵字第15300號偵查卷宗第63頁）等語，足認被告丙○○、黃琦勝等人欲前往澳洲皇冠賭場一事，就有關如何攜
      帶賭場賭資籌碼等事宜皆係由被告丙○○負責與證人乙○○連繫。至被告丙○○雖另辯稱：其不知道被告丁○○之
      中文姓名只知他的英文名字是「麥可」，其亦不知道黃琦
      勝之中文名字，直到在警局時警方拿出照片讓其辨識才知
      道，之前都是叫他「SAM」云云。惟查，於91年12月底，
      被告丁○○、丙○○及黃琦勝三人在小西華飯店會面時，
      被告丁○○將其護照影本交予黃琦勝時，其間被告丙○○
      亦曾取看該護照影本，業據被告丁○○於本院證述明確（
      見本院94年9月28日審判程序筆錄），而該護照影本明確
      記載被告丁○○之中英文姓名（見92年度偵字第15300號
      偵查卷宗第116頁），則被告丙○○辯稱其不知被告丁○○中文姓名乙節，顯不可採。又被告丙○○及其子即證人
      戊○○均供稱丙○○與黃琦勝曾相互請客，且黃琦勝於來
      台期間曾夜宿被告丙○○家中，彼此關係密切，被告丙○○無不知黃琦勝中文姓名之理。況證人乙○○既已明白向
      被告丙○○、黃琦勝表示開立匯票之受款人必須一同前往
      澳洲皇冠賭場，匯票始得兌現，且被告丙○○、黃琦勝亦
      明知被告丁○○自始即無一同前往澳洲皇冠賭場之意，因
      該匯票受款人（即被告丁○○）既未前往澳洲皇冠賭場，
      故該匯票顯然無法於澳洲皇冠賭場兌現，此亦應為被告丙○○所得知悉。另證人己○○證稱：黃琦勝去辦理匯票兌
      現的地方係開放式的，其他人都可以過去，辦手續的櫃檯
      是在電梯的右手邊，人站在櫃檯的外面辦理，我們（指證
      人己○○、被告丙○○及其子戊○○）是坐在電梯的左手
      邊（見本院94年9月21日審判程序筆錄）。是被告丙○○
      辯稱黃琦勝辦理匯票兌現的地方係封閉的，伊不能進去，
      伊看不到云云，顯係卸責之詞，不足採信。基此，被告丙○○明知上情，而仍與黃琦勝一同前往澳洲皇冠賭場，並
      持前揭偽造匯票向賭場內之銀行兌現款項，堪認被告丙○○亦具有共同行使上開偽造匯票之不法所有犯意聯絡及行
      為分擔甚明。
（三）又佐以證人己○○於92年4月1日及16日警訊及原審審理時
      到庭結證稱：「我在澳洲是經過特許的合法仲介（即導遊
      ），可以帶團到澳洲賭場賭錢，在92年1月3日晚間，我與
      被告丙○○及黃琦勝、戊○○等四人，一起搭機前往澳洲
      皇冠賭場，我們到了澳洲皇冠賭場已經是1月4日中午，那
      天剛好是星期六，銀行沒有上班，但因為出國前證人乙○○已經向萬泰銀行照會過，認為這張匯票沒有問題，所以
      賭場就先讓黃琦勝兌現，但依賭場規定：籌碼的錢必須先
      轉入導遊（即我）帳戶，再由我領出籌碼交給黃琦勝，我
      分很多次幫黃琦勝領出籌碼，並將部分籌碼兌換成澳幣現
      金，而黃琦勝另要求我將籌碼兌　換的現金都交給戊○○
      ，我交給戊○○的時候，被告丙○○也都在場有看到，因
      為他們三個人都在一起。在92年1月5日當天下午，我打電
      話要找黃琦勝，他的手機都打不通，被告丙○○的手機也
      不通，我打電話到他們住宿的房間，也都沒有人接電話，
      飯店人員到房間找他們，也都沒有人，行李也帶走了，這
      時我才知道他們已經離開飯店，他們三人是同時不見的。
      」（見92年度偵字第15300號偵查卷宗第72、73、80頁及
      原審93年3月15日審理筆錄）等語，衡情，倘被告丙○○
      係單純陪同黃琦勝前往澳洲皇冠賭場賭博，而非與黃琦勝
      共同基於上揭行使偽造匯票之犯意聯絡及行為分擔，則黃
      琦勝將籌碼兌換成澳幣後，理當自行保管即可，又焉須將
      該澳幣交由被告丙○○之子戊○○代為保管，且此時被告
      丙○○均在場見聞。況且被告丙○○、黃琦勝係於前揭匯
      票金額全數兌現完畢後，在未通知證人己○○之情形下，
      即迅速離開賭場，不告而別，此舉亦顯與常情有違。據此
      ，更益徵被告丙○○具有共同行使前開偽造匯票之不法所
      有犯意聯絡及行為分擔至為明確。
（四）依據本院囑託刑事警察局向澳洲警方查詢所得資料可知，
      被告丙○○之子戊○○於西元2003年1月8日在澳洲澳紐銀
      行申請電匯澳幣50萬元至我國中國國際商業銀行許琦旻帳
      戶，當時戊○○係攜帶現金前往辦理匯款，且該筆現金係
      以澳洲皇冠賭場之綁鈔帶綑紮，置於印有澳洲皇冠賭場字
      樣之紙袋內，有刑事警察局94年4月21日刑際字第0940062
      201號函及所附之澳洲警方偵辦本件偽造有價證券之主要
      承辦人Glenn BENSTED警官之電子信件、Masisa CHEUNG（
      澳紐銀行櫃檯行員）、Rick BOWER（戊○○之澳洲友人）
      、JohnJONG（澳洲皇冠賭場之員工）等三人之筆錄在卷可
      稽。而該澳幣50萬元確係以被告丙○○之子戊○○（CHIE
      N-WEI CHEN）之名義匯入中國國際商業銀行許琦旻帳戶，
      亦有中國國際商業銀行北台中分行94年3月8日（94）北宗
      業字第061號函在卷可憑。而證人許琦旻即被告丙○○之
      員工於92年5月6日警訊及原審審理時到庭結證稱：「我會
      去中國商銀北台中分行開戶，是因為被告丙○○在澳洲打
      電話給我，說她來不及回來發薪水，要我開個帳戶方便她
      將薪水匯入，而且她還指定我一定要在中國商銀開戶，並
      要求我在開戶後將存摺封面傳真給她，但她從來沒有將薪
      水匯入這個帳戶，她都是用現金給我。」（見92年度偵字
      第15300號偵查卷宗第89、90頁及原審93年3月15日審理筆
      錄）等語，故足認被告丙○○要求證人許琦旻開立中國商
      銀北台中分行帳戶，應非供匯入證人許琦旻薪水之用，而
      係供被告丙○○匯入其於澳洲行使前揭偽造匯票之所得無
      訛。雖被告丙○○辯稱澳幣50萬元係其投資其姐珠寶生意
      販賣一批鑽石所得，並提出其在澳洲黃金海岸銀行之交易
      明細表俾資證明其另具財力（見原審卷第235頁至第238頁
      ），證人戊○○即被告丙○○之子於原審93年3月15日審
      理時則到庭證稱：澳幣50萬元是他阿姨交給他媽媽（即被
      告丙○○）云云，惟查，被告丙○○亦自承其所提出之銀
      行存款資料僅有存入之資料，並無任何提款細目之資料（
      見本院94年9月28日審判程序筆錄），故該銀行明細表尚
      無法證明該筆澳幣50萬元係來自其在澳洲黃金海岸銀行之
      帳戶。況戊○○當時係攜帶現金前往辦理匯款，且該筆現
      金係以澳洲皇冠賭場之綁鈔帶綑紮，置於印有澳洲皇冠賭
      場字樣之紙袋內等情業如前述，而被告丙○○自承其姐係
      定居於澳洲黃金海岸，其與戊○○係從皇冠賭場所在之墨
      爾本搭飛機經布里斯丹再到黃金海岸（見本院94年9月21
      日審判程序筆錄），如該筆澳幣50萬元係被告丙○○之姐
      於黃金海岸所交付，再由其子戊○○攜往黃金海岸之銀行
      轉匯回台灣，為何該筆澳幣50萬元現金會以位於澳洲墨爾
      本之皇冠賭場之綁鈔帶綑紮，置於印有皇冠賭場字樣之紙
      袋內？另參諸證人乙○○於原審證稱黃琦勝等人於賭場內
      兌換了大約60、70萬元之澳幣現金（見原審卷第126頁）
      ，足認該筆澳幣50萬元並非被告丙○○投資其姐珠寶生意
      之所得，而係來自於賭場內所兌換之現金，是證人戊○○
      所述顯係事後勾串迴護被告丙○○之詞，委無可採。
（五）被告丁○○自承其確曾向萬泰銀行購買澳幣230萬元匯票
      ，並將匯票傳真並提供護照影本給被告丙○○、黃琦勝，
      其雖辯稱目的僅係供被告丙○○、黃琦勝持往澳洲賭場作
      為財力證明云云，惟查，依日常之經驗法則，匯票影本並
      非等同於匯票正本，蓋影本極易遭偽造或變造，故一般均
      無法單以匯票影本作為財力證明。又本件萬泰銀行當初開
      立予被告丁○○之匯票已載明「Payee Only」（意即「禁
      止背書轉讓」），且受款人為被告丁○○，因此除被告丁○○本人之外，其他任何人均無法持該匯票行使權利，且
      依證人乙○○之所述賭客若持匯票到賭場賭博，本人一定
      要到場，故賭客須出示護照供賭場確認其係匯票之所有人
      。故黃琦勝必須假冒被告丁○○並持用被告丁○○之護照
      ，始能順利行使該偽造之匯票向賭場兌換籌碼。查被告丁○○供稱其事前業已知悉被告丙○○、黃琦勝將持其所傳
      真之匯票影本及其所提供之護照影本前往澳洲之賭場使用
      ，且其於偵查中供稱：「當初是黃琦勝要求我將護照影印
      供他使用，目的是為了將我當成他們去賭場的團員」。（
      見92年度偵字第15300號偵查卷宗第42頁），足認被告丁○○明知其提供護照影本之目的係為了讓賭場誤認而將黃
      琦勝當作其本人去賭博，而被告丁○○卻仍同意傳真匯票
      並提供護照影本予被告丙○○、黃琦勝，足徵被告丁○○
      對於上揭被告丙○○、黃琦勝偽造有價證券之犯行，已有
      清楚之認識，堪認被告丁○○與被告丙○○、黃琦勝三人
      間就上開不法犯行有犯意聯絡及行為分擔甚明。故被告丁○○辯稱僅係提財力證明云云，顯不足採。從而，證人即
      被告丁○○之女友潘翔薇於原審證稱被告丁○○僅係提財
      力證明云云，亦不足為有利於被告丁○○之認定。
（六）被告丁○○前揭辦理澳幣230萬元匯票之資金來源，係分
      別來自91年1月3日從花旗銀行香港匯款人ＧＥＮＥＳＩＳ
      　ＴＲＡＤＩＮＧ　ＣＯＭＰＡＮＹ匯入美元14萬8972元
      、92年1月3日從花旗銀行香港匯款人ＩＮＣＥＮＴＩＶＥ
      　ＴＥＣＨ　ＣＯ匯入美元17萬3972元、92年1月3日從花
      旗銀行香港匯款人ＮＥＷ　ＥＲＡ　ＣＯ匯入美元57萬29
      72元及91年1月2日從渣打銀行香港匯款人ＧＥＮＥＳＩＳ
      　ＴＲＡＤＩＮＧ　ＣＯＭＰＡＮＹ匯入美元37萬4千元
      ，及被告丁○○於92年1月6日前往萬泰銀行辦理澳幣230
      萬元匯票退匯後，係分別於92年1月6日及9日將美元14萬9
      千元、37萬4千元匯入渣打銀行香港分行戶名為ＧＥＮＥ
      ＳＩＳ　ＴＲＡＤＩＮＧ　ＣＯＭＰＡＮＹ，另於92年1
      月6日及9日將美元57萬3千元、17萬4千元匯入渣打銀行香
      港分行戶名為ＮＥＷ　ＥＲＡ　ＣＯＭＰＡＮＹ、ＩＮＣ
      ＥＮＴＩＶＥ　ＴＥＣＨ　ＣＯＭＰＡＮＹ，此經證人葉
      淑瑜即萬泰銀行國外部匯兌科襄理於92年1月13日警訊時
      證述在卷（見92年度他字第627號偵查卷宗第4、5頁），
      並有萬泰銀行匯入匯款通知書及匯出匯款交易憑證影本各
      四紙在卷可稽（見92年度偵字第15300號偵查卷宗第210頁
      至第213頁、第218頁至第221頁）。而關於新台幣80餘萬
      元佣金之流向，被告孫國於警詢中陳稱係由黃琦勝轉至其
      友人陳碧華之帳戶，再透過友人陳碧華領現轉存至被告丁○○在萬泰銀行之美金帳戶中（見見92年度偵字第15 300
      號偵查卷宗第38頁反面），經本院向萬泰銀行函詢該行國
      外部於94年4月13日以 (94)泰國發字第0413號函覆稱：被
      告丁○○於該行開立之美金存款帳戶於92年1月17日之存
      款餘額為美金7640元1角2分，並無該筆新台幣80餘萬元之
      佣金，被告丁○○所言顯然不實。雖被告丁○○嗣後又改
      稱該筆新台幣80餘萬元之佣金實際上是存入台灣企銀之帳
      戶（見本院94年4月25日準備程序筆錄），經本院再次向
      台灣中小企業銀行復興分行函詢，經台灣中小企業銀行復
      興分行轉請上海銀行敦南分行函覆，上海銀行敦南分行於
      94 年6月9日以上敦存字第0940 0042函覆稱：該行客戶甲○○於92年1月2日匯出新台幣84萬6000元至台灣中小企業
      銀行復興分行戶名江恭福之帳戶。而證人即元勛公司之負
      責人甲○○於本院證稱：該筆款項係其大陸分公司與大陸
      深圳市西思布資訊設備有限公司之交易款，依照對方之指
      示匯入上海銀行江恭福之帳戶等語（見本院94年9月21日
      審判程序筆錄）。顯見證人甲○○並非依黃琦勝之指示而
      係為了支付交易貨款方轉匯該筆新台幣80餘萬元至上海銀
      行江恭福之帳戶，且江恭福亦非上述被告丁○○辦理澳幣
      230萬元匯票之資金來源，足見被告丁○○前後所言該筆
      新台幣80餘萬元之流向皆與事實不符，其所辯委無可採。
（七）本件若非被告丁○○傳真匯票影本，黃琦勝即無從偽造匯
      票，若非被告丁○○提供其護照影本，黃琦勝亦無從變造
      護照影本據以向澳洲賭場證明自己係匯票受款人被告丁○○，故被告丁○○傳真匯票及提供護照影本之行為，實係
      被告丙○○、黃琦勝可配合遂行本件犯罪之關鍵所在。再
      者，匯票之影本並無任何價值，依被告丁○○所稱其僅須
      將匯票之影本傳真並提供其自身護照之影本予被告丙○○
      、黃琦勝，即可獲得按匯票面額1.8%計算之高額佣金新台
      幣80餘萬元云云，殊悖情理。據此堪認被告丁○○與被告
      丙○○、黃琦勝三人間，具有共同行使上開偽造匯票之不
      法所有犯意聯絡及行為分擔甚明。又被告丁○○雖於案發
      後經萬泰銀行告知已遭國外銀行扣款之事，於1小時內即
      前往萬泰銀行詢問狀況，並留下其大陸地區之聯絡電話，
      惟被告丁○○既明知被告丙○○、黃琦勝將持其所傳真之
      匯票影本及其所提供之護照影本前往澳洲之賭場使用，被
      告丁○○卻仍傳真匯票並提供護照影本予被告丙○○、黃
      琦勝以遂行本件犯行，尚難徒以被告丁○○於案發後曾前
      往萬泰銀行並留下聯絡電話，即推認被告丁○○未參與本
      件犯行。
（八）末查，被告丙○○、黃琦勝於澳洲皇冠賭場內之銀行所提
      示兌現之匯票，確係屬偽造，此亦經萬泰銀行國外部匯兌
      科襄理葉淑瑜、外匯經辦胡穎珊、國外匯入匯款主辦江慧
      貞等人於92年1月13日警訊時證述屬實。綜前所述，被告
      丙○○、丁○○前揭所辯，要屬事後卸責之詞，堪難採信
      。此外，復有前揭（真正）萬泰銀行匯票、偽造萬泰銀行
      匯票、中國商銀北台中分行客戶歷史檔交易明細查詢表、
      中國商銀新臺幣存摺類存款存摺含內頁各一紙及中國商銀
      購入外匯水單及手續費收入收據二紙（均為影本）等資料
      在卷可資佐證。本件事證已臻明確，被告丙○○、丁○○
      前揭犯行應堪認定。
四、按以自己共同犯罪之意思，參與實施犯罪構成要件以外之行
    為，或以自己共同犯罪之意思，事先同謀，而由其中一部分
    人實施犯罪之行為者，均為共同正犯，司法院大法官會議釋
    字第109號解釋可參。又共同實施犯罪行為之人，在合同意
    思範圍內，各自分擔犯罪行為之一部，相互利用他人之行為
    ，以達其犯罪之目的者，即應對於全部所發生之結果，共同
    負責。核被告丙○○、丁○○所為，係犯刑法第201條第1項
    之偽造有價證券罪。其偽造有價證券後復持以行使，其持以
    行使之低度行為，已為偽造之高度行為所吸收，不另論罪。
    被告丙○○、丁○○與黃琦勝三人就前揭犯行，有犯意之聯
    絡及行為之分擔，為共同正犯。共犯黃琦勝利用不知情之友
    人江文章提供彩色印表機列印偽造匯票之行為，屬間接正犯
    。
五、原審以被告丙○○罪證明確予以論罪科刑，固非無見。惟查
    ：（一）被告丁○○就本件偽造有價證券之犯行與被告丙○○、黃琦勝，有犯意之聯絡及行為之分擔，應為為共同正犯
    ，業如前述，原審未予詳查，誤信被告丁○○辯飾之詞，以
    不能證明被告丁○○犯罪，而為無罪之諭知，尚有未合。（
    二）承上所述，被告丁○○亦為本件犯行之共同正犯，原審
    認被告丙○○係利用不知情之被告丁○○提供身份屬間接正
    犯，及被告丙○○僅與黃琦勝二人就本件犯行成立共同正犯
    ，亦有違誤。（三）澳幣50萬元係於92年1月8日以被告丙○○之子戊○○（CHIEN-WEI CHEN）之名義匯入中國國際商業
    銀行北台中分行許旻琦帳戶，有中國國際商業銀行北台中分
    行94年3月8日（94）北宗業字第061號函在卷可憑，原判決
    認係被告丙○○於92年1月9日及13日分別將澳幣10萬元及40
    萬元以其子戊○○及自己之名義電匯至中國國際商業銀行北
    台中分行許琦旻之帳戶，亦與事實不符。檢察官上訴主張被
    告丁○○應成立犯罪，指摘原判決不當，為有理由；被告丙○○上訴否認犯罪，雖無理由，檢察官因認被告丙○○另牽
    連涉犯洗錢防制法之罪嫌，雖亦無理由（詳後述理由六），
    惟原判決既有如上可議之處，自應由本院將原判決撤銷改判
    。爰審酌被告丙○○、丁○○之犯罪動機、目的、手段、品
    行、智識程度，及偽造澳幣230元之萬泰銀行匯票，金額甚
    鉅，嚴重影響金融交易秩序，且犯罪後復飾詞否認犯行等一
    切情狀，均量處如主文第二項所示之刑。至被告丙○○、丁○○偽造之萬泰銀行匯票（面額澳幣二百三十萬元、受款人
    ＳＵＮ　ＫＵＯＨＳＩＮＧ、匯票號碼ＯＲ００五九七八號
    ）一紙，不問屬於犯人與否，應依刑法第219條之規定，併
    予宣告沒收之。至扣案之彩色印表機一台，雖為供本件犯行
    所用之物，惟非被告丙○○、丁○○及共犯黃琦勝所有之物
    ，而係數位公司所有，故本院爰不予宣告沒收，附此敘明。
六、公訴意旨另以：被告丙○○於兌現取得前揭偽造匯票之款項
    後，復於92年1月9日及13日分別將澳幣10萬元及40萬元以其
    子戊○○及自己之名義在澳洲電匯至中國商銀北台中分行許
    琦旻之帳戶，以掩飾自己因重大犯罪所得之財物。因而認被
    告丙○○尚涉犯有洗錢防制法第9條第1項之洗錢罪嫌云云。
    按洗錢行為係指行為人為掩飾或隱匿自己或他人重大犯罪所
    得財物或財產上之利益（洗錢防制法第2條第1款），或行為
    人收受、搬運、寄藏、故買或牙保他人因重大犯罪所得財物
    或財產上之利益（同法第2條第2款）。而洗錢防制法之制定
    ，旨在防止特定重大犯罪（詳見同法第3條）不法所得之資
    金或財產，藉由洗錢行為，諸如經由各種金融機關或其他交
    易管道，轉換成為合法來源之資金或財產，以切斷資金與當
    初犯罪行為之關連性，俾便於隱匿其犯罪行為或該資金不法
    來源或本質，以逃避追訴、處罰。該法之制定背景（參見立
    法院公報第85卷第43期院會紀錄第66頁至第78頁），主要係
    針對預防鉅額贓款，經由洗錢行為轉變為合法來源，造成資
    金流向之中斷，使偵查機關無法藉由資金之流向，追查不法
    前行為之犯罪行為人。足見其所保護之法益為國家對特定重
    大犯罪之追訴及處罰，此觀該法第1條已明定：「為防制洗
    錢，追查犯罪，特制定本法」，而對不法之前行為其所侵害
    之一般法益，因已有該當行為之構成要件加以保護，自非該
    法之立法目的甚明。又該法第2條第1款之洗錢行為，除利用
    不知情之合法管道（如金融機構）所為之典型行為外，固尚
    有其他掩飾、隱匿犯特定重大犯罪所得財產或利益之行為，
    但仍須有旨在避免追訴、處罰而使其所得財物或利益之來源
    合法化，或改變該財物或利益之本質之犯意，使克相當，若
    僅係行為人對犯特定重大犯罪所得之財產或利益作直接使用
    或消費之處分行為，自非該法所規範之洗錢行為（最高法院
    92年度台上字第3639號判決可資參照），亦即若非先有犯罪
    所得或利益，再加以掩飾或隱匿，而係取得犯罪所得或利益
    之犯罪手段，或未合法化犯罪所得或利益之來源，而能一目
    了然來源之不法性，即非洗錢防制法所規範之對象。經查：
    澳幣50萬元係於92年1月8日以被告丙○○之子戊○○（CHIE
    N-WEI CHEN）之名義匯入中國國際商業銀行北台中分行許琦
    旻帳戶，有中國國際商業銀行北台中分行94年3月8日（94）
    北宗業字第061號函在卷可憑，檢察官認係被告丙○○於92
    年1月9日及13日分別將澳幣10萬元及40萬元以其子戊○○及
    自己之名義電匯至中國國際商業銀行北台中分行許琦旻之帳
    戶，尚與事實不符，先予敘明。惟檢察官指稱被告丙○○自
    澳洲轉帳至台灣之行為，其中提領屬實現取得贓款之行為，
    轉帳則屬間接實現取得贓款之處分行為，均未合法化資金之
    來源，且轉帳仍可經由金融機構之資金流向勾稽追查，使得
    偵查機關可一目了然資金來源之不法性，亦即資金與當初犯
    罪行為之關聯性並未被切斷，此自本案澳幣50萬元之流向可
    以被發現一節自明，均與「掩飾」、「隱匿」之性質不符，
    核與洗錢防制法第2條規定之洗錢行為構成要件有間。此外
    ，復查無其他積極證據足資證明被告丙○○有何檢察官所指
    之洗錢犯行，既不能證明被告丙○○犯罪，原應為無罪之諭
    知，惟檢察官認此部分與前開有罪部分有牽連犯之裁判上一
    罪關係，爰不另為無罪之諭知，併此敘明。另本件起訴書犯
    罪事實及所犯法條欄內雖另載有被告丙○○涉犯行使變造被
    告丁○○護照之犯行，惟因無積極證據證明被告丙○○係於
    國內變造被告丁○○護照之犯行，且倘係在澳洲變造，依刑
    法第5、6、7條規定，此種行為係屬不罰；又行使變造被告
    丁○○護照之犯行，依刑法第5、6、7條規定，此種行為亦
    不罰；再者，此部分犯行業經檢察官於原審93年4月12日審
    理時，當庭以言詞捨棄此部分犯行，此有審理筆錄一份在卷
    可按，故本院對此即不予審究，附此敘明。
據上論斷，應依刑事訴訟法第369條第1項前段、第364條、第299
條第1項前段，刑法第28條、第201條第1項、第219條，罰金罰鍰
提高標準條例第1條前段，判決如主文。
本案經檢察官邱美育到庭執行職務。
中　　華　　民　　國　　94　　年　　10　　月　　5 　　日
　　　　　　　　　刑事第十一庭審判長法　官　陳祐輔
　　　　　　　　　　　　　　　　　  法　官　江國華
　　　　　　　　　　　　　　　　　  法　官　楊炳禎
以上正本證明與原本無異。
如不服本判決，應於收受送達後10日內向本院提出上訴書狀，其
未敘述上訴之理由者並得於提起上訴後10日內向本院補提理由書
（均須按他造當事人之人數附繕本）。
                                    書記官  廖素花
中　　華　　民　　國　　94　　年　　10　　月　　5 　　日
附錄：本案論罪科刑法條全文
刑法第二百零一條
意圖供行使之用，而偽造、變造公債票、公司股票或其他有價證
券者，處三年以上十年以下有期徒刑，得併科三千元以下罰金。
